臺灣基隆地方法院民事裁定  
111年度監宣字第137號
聲  請  人  林克明  

相對人即受
監護宣告人  許冬密  

關  係  人  林克強  

上列聲請人聲請對相對人為監護宣告事件，本院裁定如下：   
    主    文
宣告許冬密（女、民國00年00月00日生、身分證統一編號：Z000
000000號）為受監護宣告之人。
選定林克明（男、民國00年00月00日生、身分證統一編號：Z000
000000號）為受監護宣告之人之監護人。
指定林克強（男、民國00年0月00日生、身分證統一編號：Z0000
00000號）為會同開具財產清冊之人。
聲請費用新臺幣壹仟元由受監護宣告之人負擔。
    理    由
一、聲請意旨略以：聲請人之母即相對人許冬密於民國106年9月
    12日因失智症，致不能為意思表示或受意思表示，為此聲請
    對其為監護之宣告，並聲請選任聲請人為監護人及指定關係
    人林克強為會同開立財產清冊之人等語。
二、按對於因精神障礙或其他心智缺陷，致不能為意思表示或受
    意思表示，或不能辨識其意思表示之效果者，法院得因本人
    、配偶、四親等內之親屬、最近一年有同居事實之其他親屬
    、檢察官、主管機關或社會福利機構之聲請，為監護之宣告
    ，民法第14條第1項定有明文。次按受監護宣告之人應置監
    護人；法院為監護之宣告時，應依職權就配偶、四親等內之
    親屬、最近一年有同居事實之其他親屬、主管機關、社會福
    利機構或其他適當之人選定一人或數人為監護人，並同時指
    定會同開具財產清冊之人；法院選定監護人時，應依受監護
    宣告之人之最佳利益，優先考量受監護宣告之人之意見，審
    酌一切情狀，並注意下列事項：受監護宣告之人之身心狀
    態與生活及財產狀況。受監護宣告之人與其配偶、子女或
    其他共同生活之人間之情感狀況。監護人之職業、經歷、
    意見及其與受監護宣告之人之利害關係。法人為監護人時
    ，其事業之種類與內容，法人及其代表人與受監護宣告之人
    之利害關係，民法第1110條、第1111條第1項及第1111條之1
    亦分別定有明文。
三、經查：
  ㈠聲請人主張之前揭事實，業據其提出戶籍謄本、中華民國身
    心障礙證明為證。又經本院囑託長庚醫療財團法人基隆長庚
    紀念醫院就相對人之精神狀態予以鑑定，其鑑定結果略以：
    現許女（即相對人）臥床，包有尿布，需人協助餵食、如廁
    及沐浴，無口語能力。其生活狀況及現在身心狀態經檢查結
    果：對外界事務之適當知覺理會能力缺損，接受、維持及保
    存外界訊息之能力缺損，無法應答，無經濟活動能力，日常
    生活需完全依賴專人24小時全日照護，社會功能嚴重缺損。
    綜合以上所述，許女之過去生活史、疾病史、身體檢查及精
    神狀態檢查結果，認許女因「失智症」，致其為意思表示、
    受意思表示和辨識其意思表示效果之能力已達「完全不能」
    之程度等語，有長庚醫療財團法人基隆長庚紀念醫院111年1
    1月30日長庚院基字第1111100154號函附精神鑑定報告書乙
    件在卷可按。綜合上情，足認相對人確因心智缺陷，已達不
    能為意思表示或受意思表示之程度。從而，聲請人聲請對相
    對人為監護之宣告，為有理由，應予准許。
  ㈡本院為審酌相對人之最佳利益，選任適任之監護人及開具財
    產清冊人之人選，依職權囑託基隆市政府社會處對聲請人、
    相對人為調查，其綜合評估及建議略以：聲請人為相對人之
    次子，聲請人表示除照顧相對人外，另需照顧其妻父母，兄
    弟們平分醫療費用每月新臺幣（下同）5萬元及看護費每月7
    萬5千元。社工向渠等澄清並說明監護宣告的聲請流程，並
    同理聲請人照顧壓力，觀聲請人之言行有說有笑、目前退休
    在家中具有空閒時間，且家中手足可協助金錢及實際照顧分
    擔，評估家中支持力上足夠、聲請人壓力調適也尚在可負荷
    範圍。相對人目前入住基隆市暖暖區戶籍地，接受外籍看護
    專業生活起居照顧，評估案主的受照顧情形良好。醫療費用
    部分，由相對人4子共同分擔看護費及生活基本支出。照顧
    意願部分，4人皆可分別出錢出力，共同協力負擔案主的相
    關照顧事宜。評估聲請人有積極醫院承擔監護人角色賦予的
    責任及義務，未患有足以影響監護能力之疾病，且與相對人
    之子互動良好，可友善溝通並耐心說明關於案主身心相關事
    宜。關係人林克強為相對人之長子，經家屬會議討論推選為
    會同開具財產清冊之人，目前有穩定下上班之工作，身心健
    康。綜上所述，相對人如受監護宣告，由聲請人擔任監護人
    尚無不妥等語，有基隆市政府111年11月7日基府社老貳字第
    1110252555號函附基隆市政府成年人之監護及輔助事件訪視
    評估報告在卷可參。
  ㈢本院參酌上開訪視報告、聲請人之主張及本院卷內相關證據
    資料，認聲請人為相對人之次子，身心健康，現已退休，其
    為替相對人拋棄繼承免予承擔債務而聲請本件，監護動機正
    當，且其為相對人之主要照顧者，並與相對人其餘3子共同
    分擔相對人養護費用，彼此依附關係緊密，亦使相對人受到
    良好照顧，自適宜擔任相對人之監護人；而關係人林克強則
    為相對人之長子，亦為相對人之至親，除協助照顧相對人外
    ，亦共同負擔相對人養護費用，自有瞭解相對人之財產狀況
    ，以利監督之必要。參以相對人之最近親屬即聲請人、關係
    人林克強、相對人之三子林克立、四子林克中均同意由聲請
    人擔任相對人之監護人，並由關係人林克強擔任開具財產清
    冊之人，有聲請人提出之親屬會議同意書在卷可稽。本院審
    酌上情，認由聲請人擔任監護人，應符合受監護宣告之人之
    最佳利益，爰選定聲請人為監護人，並指定林克強為會同開
    具財產清冊之人。另監護人林克明應依據民法第1113條準用
    同法第1099條第1項之規定，對於受監護宣告之人即相對人
    之財產，會同林克強於2個月內開具財產清冊，並陳報法院
    ，併此敘明。
四、依家事事件法第164條第2項，裁定如主文
中　　華　　民　　國　　111 　年　　12　　月　　9 　　日
　　　　　　　　　家事法庭法  官　王美婷 
以上正本係照原本作成。
如不服本裁定，應於送達後十日內向本院提出抗告狀，並繳納抗
告費新臺幣1千元。
中　　華　　民　　國　　111 　年　　12　　月　　9 　　日
　　　　　　　　　　　　  書記官　施鴻均